【裁判字號】    97,小上,13
【裁判日期】    970522
【裁判案由】    清償借款
【裁判全文】
臺灣臺南地方法院民事裁定              97年度小上字第13號
上  訴  人  龍郭正治
            甲○○
            乙○○
兼上三人共同
訴訟代理人  丁○○
被上訴人    臺南縣關廟鄉農會
法定代理人  丙○○
上列當事人間請求清償借款事件，上訴人對於中華民國97年1月
31日本院台南簡易庭96年度小字第3379號第一審判決提起上訴，
本院裁定如下：
    主  文
上訴駁回。
第二審訴訟費用新臺幣壹仟伍佰元由上訴人負擔。
    理  由
一、按關於請求給付金錢或其他代替物或有價證券之訴訟，其標
    的金額或價額在新臺幣（下同）10萬元以下者，適用小額程
    序；對於小額程式之第一審裁判之上訴或抗告，非以其違背
    法令為理由，不得為之；再上訴狀內應記載上訴理由，表明
    下列各款事項：一、原判決所違背之法令及具體內容。二、
    依訴訟資料可認為原判決有違背法令之具體事實，民事訴訟
    法第436條之8第1項、同條之24第2項、同條之25分別定有明
    文。又依同法第436條之32準用同法第468條、第469條第1款
    至第5款之規定，判決不適用法規或適用不當者，為違背法
    令，而判決有同法第469條第1款至第5款情形之一者，為當
    然違背法令。是當事人對於小額程式之第一審判決提起上訴
    ，如依民事訴訟法第468條規定，以第一審判決有不適用法
    規或適用法規不當為理由時，其上訴狀或理由書應有具體之
    指摘，並揭示該法規之條項或其內容，若係成文法以外之法
    則，應揭示該法則之旨趣，倘為司法院解釋或最高法院之判
    例，則應揭示該判例解釋之字號或其內容，如以民事訴訟法
    第469條第1款至第5款所列情形為理由時，其上訴狀或理由
    書，應揭示合於該條款之事實，上訴狀或理由書如未依此項
    方法表明，或其所表明者，顯與上開法條規定之情形不相合
    時，即難認為已對第一審判決之違背法令有具體之指摘，其
    上訴自難認為合法。
二、本件上訴意旨略以：
  (一)上訴人丁○○欠被上訴人貸款新臺幣（下同）97,500元，於
    92 年12月重新簽訂變更借據，並由其餘上訴人三位為保證
    人，於變更借據契約上已記載本金部分每月償還2500元，是
    上訴人自92年12月起至96年3月止，共40個月，每月償還之
    2500元，全數為本金，並不包括利息、違約金、費用等，是
    無適用民法第323條之餘地。且上訴人於該期間均按月繳納
    2500元，並無違約情形，應無扣抵違約金之適用。
  (二)依變更借據契約約定每月按期繳納利息，然當時兩造約定先
    分其償還本金，之後在另行分期攤還利息，因利息數額不大
    ，所以沒有另行簽約，否則為何被上訴人30多個月未曾向上
    訴人催繳利息？又被上訴人提出之證物，均係被上訴人內部
    作業流程，不應作為證據。
  (三)保證連帶責任係在債務人不履行債務時，保證人才負清償責
    任，在債務人有能力履行債務前，保證人得拒絕對債權人給
    付。
  (四)依民事訴訟法規定，法院得斟酌債務人情況，許其分期或緩
    期給付。另被上訴人亦有準則，得分期償還及減免利息違約
    金，是請求法院准予分期償還每月2,000元。
  (五)聲明：原判決廢棄。被上訴人第一審之訴駁回。
三、經查，本件被上訴人請求上訴人給付之訴訟標的金額為45,
    052元，其訴訟標的金額在10萬元以下，自應適用民事訴訟
    法第436條之8小額訴訟程式之規定，則依同法第436條之24
    第2項、第436條之25、第471條第1項規定，非以其違背法令
    為不得上訴，且須記載上訴理由，或於提起上訴後20日內表
    明原判決所違背之法令及其具體內容，始合上訴程式。次查
    ，本件上訴人對於小額訴訟之第一審判決，固於法定期間內
    提起上訴，然核其上訴理由所載，無非以依兩造間之變更借
    據契約，上訴人每月所繳付之2500元應屬本金，不應依民法
    規定抵充利息、違約金；連帶保證人於債務人有能力繳款時
    ，不應負保證責任云云，然依上訴人之上訴狀所載內容，均
    係就原審依職權取捨證據，認定事實，指摘其為不當，並未
    依前揭意旨具體說明原判決有何違反上開法令之內容，暨依
    訴訟資料合於該違背法令之具體事實，參諸前揭法條規定及
    說明，自不得謂已合法表明上訴理由。從而，本件上訴，顯
    難認為合法，應予駁回。
四、末按於小額訴訟之上訴程式，法院為訴訟費用之裁判時，應
    確定其費用額，民事訴訟法第436條之19第1項、第436條之3
    2第1項定有明文。本件上訴人小額訴訟之上訴，既經駁回，
    關於第二審訴訟費用自應由上訴人負擔。查本件第二審訴訟
    費用為上訴裁判費1,500元，揆諸前開規定，應由上訴人負
    擔，爰併予確定如主文第2項所示。
五、另上訴人提出聲請狀，主張其已依消費者債務清理條例之規
    定，向銀行申請前置協商，是依同法第28條規定，本件訴訟
    程序應予停止云云。然查上訴人尚未經法院為開始更生或清
    算之裁定，有本院查詢資料表可參；又消費者債務清理條例
    第28條係規定：「對於債務人之債權，於法院裁定開始更生
    或清算程式前成立者，為更生或清算債權。前項債權，除本
    條例別有規定外，不論有無執行名義，非依更生或清算程序
    ，不得行使其權利。」其立法意旨在於，更生及清算程式，
    均係集團性債務清理程式，原則上既不許債權人在程式外行
    使權利，亦不認未依程式申報債權者得受清償，據以達成債
    權人公平受償及賦予債務人免責、更生之程式目的，是於上
    訴人丁○○未經法院為更生裁定前，消費者債務清理條例之
    規定，並無限制債權人不得請求確認債權或取得執行名義，
    是上訴人請求停止程序，自屬無據，不應准許，附此說明。
六、據上論結，本件上訴為不合法，依民事訴訟法第436條之24
    第2項、第436條之32第1項、第2項、第444條第1項前段、第
    95條、第78條、第436條之19第1項，裁定如主文。
中    華    民    國    97    年    5     月    22    日
                  民事第二庭    審判長法  官  楊清安
                                      法  官  陳金虎
                                      法  官  蔡孟珊
以上正本證明與原本無異。
本裁定不得抗告。
中    華    民    國    97    年    5     月    22    日
                                      書記官  吳幸芳


司法院資訊處製作；財團法人民間司法改革基金會備份。
